臺灣高雄地方法院民事判決　　　　　　　110年度簡字第149號
原　　　告　洪嘉蓮　
訴訟代理人　張淑媚　
被　　　告　張翔閔　

上列當事人間請求侵權行為損害賠償事件，原告提起刑事附帶民
事訴訟（109 年度審交附民字第156 號），經本院刑事庭裁定移
送前來，本院於民國110 年11月16日言詞辯論終結，判決如下：
    主  文
被告應給付原告新臺幣（下同）25萬元，及自民國109 年4 月15
日起至清償日止，按週年利率百分之5 計算之利息。
原告其餘之訴駁回。
本判決第1 項得假執行。但被告如以25萬元為原告預供擔保後，
得免為假執行。
原告其餘假執行之聲請駁回。
    事實及理由
一、被告未於言詞辯論期日到場，又無民事訴訟法第386 條所列
    各款情形，爰依原告之聲請，由其一造辯論而為判決。
二、原告主張：被告於107 年9 月18日上午9 時20分許駕駛車牌
    號碼000-0000號自用小客車（下稱被告之車輛），沿高雄市
    苓雅區三多二路由東往西方向行駛，行經三多二路與凱旋二
    路之交岔路口時，疏未遵守轉彎車應讓直行車先行之規定，
    即貿然右轉凱旋二路，因此擦撞沿三多二路直行、由原告騎
    乘之車牌號碼000-000 號普通重型機車（下稱原告之機車）
    ，致原告人車倒地，並受有左肩挫傷（下稱本件交通事故）
    ，進一步超波音檢查仍然發炎積水、左足腳背皮膚壞死、清
    創手術後內部神經受損，經核磁共振檢查腰椎、頸椎受傷，
    須持續復健，及左側骨盆移位、左髖損傷，無法久走，因疼
    痛與活動受限，疼痛失眠影響生活品質，原告在美容會館每
    週要進行三次全身疼痛按摩，計算至107 年女性國人平均壽
    命84歲止，須支出737 萬8,800 元，及原告因車禍之後受傷
    部位活動受限及長期神經痛，依強制汽車責任保險殘廢給付
    標準，外傷後疼痛症候群適用第七級，以每月薪資3 萬元計
    算，迄退休年齡尚有24年，換算勞動能力減損比例69.21%，
    原告受有減損勞動能力損害為3,859,426 元，且原告經各種
    治療尚未康復痊癒，被告卻未能予以告慰，導致原告全家身
    心俱疲，被告肇事避不相見，原告經久法庭奔波，更是身心
    耗弱，應賠償精神上損害賠償100 萬元，合計12,238,226元
    ，僅請求680 萬元，爰依民法第184 條第1 項前段、第193 
    條、第195 條之規定，提起本件訴訟，並聲明：㈠被告應給
    付原告680 萬元，及自起訴狀繕本送達翌日起按年息百分之
    5 計算之利息。㈡願供擔保請准宣告假執行。
三、被告方面：被告未於言詞辯論期日到場，亦未提出準備書狀
    作何聲明或陳述。
四、本院之判斷
  ㈠被告於本件交通事故應負侵權責任：
    按因故意或過失不法侵害他人之權利者，負損害賠償責任。
    民法第184 條第1 項前段定有明文。查原告主張被告於上開
    時地，應讓直行車先行之規定，即貿然右轉凱旋二路，被告
    之車輛因而與原告之機車發生碰撞，致原告受左肩挫傷之傷
    害，進一步超波音檢查仍然發炎積水、左足腳背皮膚壞死、
    清創手術後內部神經受損，經核磁共振檢查腰椎、頸椎受傷
    ，須持續復健，及左側骨盆移位、左髖損傷等節，有提出Ｏ
    Ｏ中醫診所診斷證明書、ＯＯ診所診斷證明書、高雄市立民
    生醫院診斷證明書、國軍高雄總醫院診斷證明書等件、ＯＯ
    骨科醫院診斷明書等為證（審交附民卷第77、123至127、
    131，及本院卷第151至155頁），又被告經合法通知，未到
    庭爭執，亦未提出書狀作何聲明或陳述，依民事訴訟法第
    280條第3項、第1項之規定，應視同自認，依上開調查證據
    之結果，堪認原告之主張為真實。則原告依侵權行為之法律
    關係請求被告賠償損害，自屬有據。
  ㈡原告請求之損害項目及金額，分述如下：
  1.按不法侵害他人之身體或健康者，對於被害人因此喪失或減
    少勞動能力或增加生活上之需要時，應負損害賠償責任；不
    法侵害他人之身體、健康、名譽、自由、信用、隱私、貞操
    ，或不法侵害其他人格法益而情節重大者，被害人雖非財產
    上之損害，亦得請求賠償相當之金額。民法第193 條第1 項
    、第195 條第1 項分別定有明文。又按請求將來給付之訴，
    以有預為請求之必要者為限，得提起之，民事訴訟法第246 
    條亦定有明文。
  ⒉原告主張因疼痛失眠影響生活品質，在美容會館每週要進行
    三次全身疼痛按摩，每次按摩費用1,000 元及車資100 元，
    一年156 次，計算至107 年女性國人平均壽命84歲止，尚有
    43年，須支出7,378,800 元（計算式【1,000 元＋100 元】
    ×156 ×43＝7,378,800 元）等語，並提出國軍高雄總醫院
    診斷證明書及內政統計通報等為證（本院卷第153 、155 、
    169 、171 頁）。惟查：原告固稱於本件交通事故後，有從
    事全身疼痛按摩而支出按摩及車資費用，惟於本件言詞辯論
    終結前，均未提出相關收據，自難認定受有支出此部分費用
    之損害。又查，原告於107 年11月15日起迄109 年7 月16日
    止，因肩頸疼痛及左肩關節疼痛韌帶發炎及左踝關節神經痛
    ，在國軍總醫院接受復健治療共23次，有國軍總醫院診斷證
    明書在卷可參（下稱系爭診斷書，本院卷第153 至155 頁）
    ，之後並無因神經疼痛持續看診治療，其主張每年有至美容
    會館進行156 次全身疼痛按摩，以減緩身體疼痛一節，並無
    醫學依據可供審酌，自難認其將來受有此部分增加生活費用
    之損害，原告主張受有全身疼痛按摩及車資費用之損害，不
    足採信。
  ⒊又原告主張依強制汽車責任保險殘廢給付標準，外傷後疼痛
    症候群適用第七級，換算勞動能力減損比例為69.21%，以每
    月薪資3 萬元計算24年，受有減損勞動能力之損害為3,859,
    426 元等語，並提出系爭診斷書及強制汽車責任保險殘廢給
    付標準重點簡表、勞工保險殘廢（失能）等喪失或減少勞動
    能力比率表、在職證明及說明書等件為證（本院卷第153 至
    181 頁）。惟查，系爭診斷書僅能證明原告於109 年7 月16
    日之前，因肩頸疼痛及左肩關節疼痛韌帶發炎及左踝關節神
    經痛而接受治療，但原告於110 年10月7 日看診時，並未提
    到身體或左踝關節仍有神經疼痛，有ＯＯ骨科醫院診斷證明
    書在卷可參（本院卷第151 頁），則原告是否有持續性神經
    痛，已屬有疑。再查，本院囑託長庚醫療財團法人高雄長庚
    紀念醫院鑑定原告之勞動能力減損情況，經該院函覆：本院
    係以美國醫學會永久障礙評估指南來評估勞動能力減損程度
    ，病人是否減損勞動能力需經治療後已達醫療改善最大程度
    ，始得由職業醫學科專科醫師親自看診及實施相關檢查評估
    ，並參酌病人受傷時之年齡、職業及未來謀生能力後判定；
    本院前安排原告於110 年9 月2 日到院實施鑑定，惟經評估
    其尚未達醫療改善最大程度，並建議接受復健治療等語，有
    函文1 份在卷可佐（本院卷第135 頁），足見原告因本件交
    通事故所受傷害尚未固定，仍可經復健治療改善，其主張勞
    動能力已減損而請求損害賠償，洵屬無據。
  ⒋再按慰藉金之賠償須以人格權遭遇侵害，使精神上受有痛苦
    為必要，其核給之標準固與財產上損害之計算不同，然非不
    可斟酌雙方身分資力與加害程度，及其他各種情形核定相當
    之數額（最高法院51年台上字第223 號裁判意旨參照）。查
    原告因被告之侵權行為而受有前揭傷害，可信原告因身體痛
    楚而飽受煎熬，亦妨礙其日常生活，精神上勢必受有相當程
    度之痛苦，自無可疑，原告依上開規定請求精神慰撫金，核
    屬有據。本院審酌原告為大學畢業，現為補習班講師，月薪
    2 萬餘元；被告為高中肄業，無收入，暨兩造之財產狀況等
    情，有本院依職權調取被告之個人戶籍資料（本院卷第71頁
    ）及兩造之稅務電子閘門財產所得調件明細表等資料（限閱
    卷），併參酌原告受有傷害與所生之影響、精神上痛苦程度
    及被告侵權行為之態樣，與被告於本件交通事故後，除通緝
    到案外，均未到庭說明，亦未與原告洽談和解等一切情狀，
    認原告請求精神慰撫金應以25萬元為適宜。
  ㈢從而，原告所受損害之金額為25萬元。至原告因系爭交通事
    故領有強制汽車責任保險金62,737元，並有富邦產物保險股
    份有限公司函文在卷可參（本院卷第59至66頁），經原告陳
    稱理賠之項目為醫療費及車資等語（本院卷第51頁），則不
    予扣除該等保險金，併此敘明。
五、綜上所述，原告依民法第184 條第1 項前段、第195 條之規
    定，請求被告給付25萬元，及自起訴狀繕本送達被告翌日即
    109 年4 月15日（審交附民卷第159 頁）起至清償日止，按
    週年利率百分之5 計算之利息（民法第229 條第2 項、第23
    3 條第1 項前段、第203 條參照），為有理由，應予准許；
    其逾此範圍之請求，則無理由，應予駁回。
六、本件原告勝訴部分，係就民事訴訟法第427 條第1 項訴訟適
    用簡易程序所為被告敗訴之判決，爰依同法第389 條第1 項
    第3 款規定，依職權宣告假執行。此部分雖經原告陳明願供
    擔保，聲請宣告假執行，惟其聲請不過係促請法院依職權發
    動，本院毋庸就其聲請為准駁之裁判。另依職權宣告被告得
    聲明供擔保請准宣告免為假執行，酌定如主文所示相當擔保
    金額宣告之。至原告敗訴部分，其假執行之聲請失所附麗，
    應予駁回。
七、本件為刑事附帶民事訴訟，經刑事庭依刑事訴訟法第504 條
    第1 項規定裁定移送民事庭，依同條第2 條規定，免繳納裁
    判費。又本院審理期間亦未有其他訴訟費用支出，故無訴訟
    費用負擔，附此敘明。
八、本件事證已臻明確，兩造其餘攻擊防禦方法或舉證，經審酌
    後，核與判決結果不生影響，爰不逐一論列，併此敘明。 
九、據上論結，本件原告之訴為一部有理由、一部無理由，依民
    事訴訟法第385 條第1 項前段、第389 條第1 項第3 款、第
    392 條第2 項，判決如主文。
中    華    民    國   110    年    11    月    30    日
                      民事第五庭法  官  李莉玲
以上正本係照原本作成。
如對本判決上訴，須於判決送達後20日內向本院提出上訴狀。如
委任律師提起上訴者，應一併繳納上訴審裁判費。
中    華    民    國   110    年    11    月    30    日
                                書記官  王珮樺